【裁判字號】    99,上訴,629
【裁判日期】    990222
【裁判案由】    偽造文書等
【裁判全文】
臺灣高等法院刑事判決                 99年度上訴字第629號
上  訴  人  乙○○
即  自訴人
                    （現於臺灣綠島監獄執行中）
被      告  甲○○  確實年籍不詳
上列上訴人即自訴人因被告偽造文書等案件，不服臺灣板橋地方
法院98年度自字第38號，中華民國98年11月30日第一審判決，提
起上訴，本院判決如下：
    主  文
上訴駁回。
    理  由
一、按提起自訴，應於自訴狀內記載被告之姓名、性別、年齡、
    籍貫、職業、住所或居所或其他足資辨別之特徵；自訴人提
    起自訴應依被告之人數提出繕本，刑事訴訟法第320 條第2
    項、第4 項定有明文，此乃法定必備之程式。次按自訴之提
    起，應委任律師行之；自訴人未委任代理人，法院應定期間
    以裁定命其委任代理人，逾期未委任者，應為不受理判決，
    同法第319 條第2 項、第329 條第2 項亦有明文規定。再不
    受理判決，依同法第343 條準用第307 條規定，得不經言詞
    辯論為之；另對於原審諭知不受理之判決上訴，第二審法院
    認其為無理由而駁回上訴，得不經言詞辯論為之，同法第37
    2 條同有規定。
二、經查：
（一）本件上訴人即自訴人乙○○未委任律師為代理人，且未陳
      明被告之身分資料並提出繕本，經原審法院於民國（下同
      ）98年11月9 日裁定命上訴人於送達裁定後5 日內補正，
      該裁定於同年月17日送達予上訴人等情，有原審裁定及送
      達證書在卷可稽（見原審卷第4 頁、第7 頁）。惟上訴人
      於補正期間之末日（同年月22日，該日為星期日，依法延
      至翌日為末日）即同年月23日前迄未補正，是其自訴不合
      法定程式，要屬無疑。上訴意旨空言辯稱：上訴人本身頗
      具有法律知識，並無委任律師之必要云云，並無礙於本件
      自訴不合法定程式之認定。
（二）另按除簡式審判程序、簡易程序及刑事訴訟法第367 條第
      1 款、第2 款所列之罪之案件外，第一審應行合議審判，
      刑事訴訟法第284 條之1 固定有明文。惟上開應行合議審
      判之案件，係指該案件業經合法提起公訴或自訴之案件，
      進入審判程序後，始有合議審判之必要。經核本件自訴之
      提起並不符合法定之程式，已如前述，是本件尚未進入實
      體審查，僅為形式審理，自與上開刑事訴訟法第284 條之
      1 所規定第一審應行合議審判之情事，並無相悖。上訴意
      旨所述本件第一審法院未行合議審判，於法有違云云，自
      有誤會，附此敘明。
（三）綜上所述，原審以上訴人未委任律師為代理人，亦未陳明
      被告之身分資料並提出繕本，且逾期未予補正，不得提起
      自訴，而為不受理之判決，於法並無違誤。自訴人上訴意
      旨執前陳詞，指摘原判決不當，為無理由，爰不經言詞辯
      論駁回其上訴。
四、據上論斷，應依刑事訴訟法第368 條、第372 條，判決如主
    文。
中    華    民    國    99    年    2    月    22    日
                  刑事第十四庭審判長法  官  陳志洋
                                    法  官  梁耀鑌
                                    法  官  謝靜恒
以上正本證明與原本無異。
如不服本判決，應於收受送達後10日內向本院提出上訴書狀，其
未敘述上訴之理由者並得於提起上訴後10日內向本院補提理由書
（均須按他造當事人之人數附繕本）「切勿逕送上級法院」。
                                    書記官  陳珮茹
中    華    民    國    99    年    2    月    22    日


司法院資訊處製作；財團法人民間司法改革基金會備份。
